臺灣臺東地方法院刑事判決　　　　　　　　　　　　　九十三年度簡上字第二一號
　　上　訴　人　戊○○
　　即　被　告
右列上訴人因傷害案件，不服本院臺東簡易庭於民國九十三年六月七日所為九十三年
度東簡字第五五號第一審簡易判決（聲請簡易判決處刑案號：九十三年度偵字第二五
九三號），提起上訴，本院管轄之第二審合議庭判決如左：
    主  文
上訴駁回。
    事  實
一、戊○○係臺灣臺東綠島監獄之受刑人，於民國九十二年十月九日上午九時十六分
    許，在上開監獄二舍受刑人排隊前往運動行經通往運動場之鐵門時，突然出口罵
    「幹」並跑離隊伍，對站在鐵門旁正依法執行戒護勤務之該監獄管理員乙○○，
    以徒手毆打方式施以強暴，致乙○○受有左眼眶挫傷症之傷害。
二、案經乙○○告訴及臺灣綠島監獄函請臺灣臺東地方法院檢察署檢察官偵查起訴。
    理  由
一、按除顯有不可信之情況外，公務員職務上製作之紀錄文書、證明文書，不受刑事
訴訟法第一百五十九條所訂被告以外之人於審判外之言詞或書面陳述不得做為證
    據之限制，同法第一百五十九條之四第三款定有明文。而本件檢察官所提出用以
    證明告訴人乙○○受有傷害之臺東縣綠島鄉衛生所疾病診斷書及本院依職權函查
    之乙○○病歷表，係身為公務員之該所醫師兼主任陳照隆所開立及記載（見臺灣
    臺東地方法院檢察署九十二年度發查字第六九九號卷第五頁、本院卷第七二頁）
    ，且傷勢之診斷、病歷之記載及疾病診斷書之開立，原為執業醫師之職務，是上
    開疾病診斷書、病歷表為公務員職務上製作之證明文書及紀錄文書甚明，依上開
    法文規定，自得作為認定本件被告是否犯罪之證據，合先敘明。
二、訊據被告戊○○矢口否認有何傷害或妨害公務之行為，辯稱：本件係乙○○作勢
    欲對其毆打，其始罵「幹」並順勢推乙○○，其未毆打或施強暴，亦未造成乙○○受傷，證人丙○○、庚○○案發時不在現場，證人己○○與其有過節，所證均
    不足採，醫師陳照隆先前曾向其要求好處，經其拒絕而對其存有怨隙，所為診斷
    不公正，監獄未能提出錄影證明，其已接受監獄懲罰，不得二度處罰云云。惟查
    ：
  (一)被告確曾於上開時地，以徒手毆打之方式對乙○○施強暴，業據目擊證人即受刑
    人丙○○、管理員己○○證述在卷（見本院卷第八０頁、第八三頁），而證人即
    當時在現場附近之管理員庚○○亦陳稱：聽到有人說打主管（指乙○○）等語（
    見本院卷第八六頁）；證人即當時排在戊○○後面之受刑人丁○○證稱：看到林
    主管（指乙○○）抓住戊○○的手，當時同學（指受刑人）已亂掉等詞（見本院
    卷第八九頁、第九０頁）；且經勘驗案發時上開監獄之現場錄影紀錄，確有四名
    管理員制伏一受刑人之情形，斯時錄影現場復有四至五名其他受刑人，有錄影光
    碟一片及勘驗筆錄一份在卷可按，（見本院卷第一八頁、第三三頁），經核證人
    之證言及錄影顯示大致相符，足見證人丙○○、己○○所述均與事實無違，應堪
    採信。至(1)現場錄影雖非清晰，無法清楚檢視在場管理員、受刑人為何人，然由
    現場多名管理員一擁而上制伏被告（被制伏者係被告，為其所自承）之情，參酌
    上開證人所言，已足證明被告之毆打及施強暴行為，非必由錄影中清晰可見全部
    犯行，犯罪始克加以證明，所辯未能提出錄影證明一節，尚無可採；(2)證人丙○○、庚○○對於案發時所見情形之證述，雖因時間相隔已久且事出突然而有部分
    記憶已非完全清晰，然整體而言仍甚具體，參之其等所證與錄影所現及被告請求
    傳喚之證人丁○○所述亦大致相符，足徵渠等確有親自見聞，否則焉能無中生有
    ，所辯渠等不在場，亦無可採；(3)交互詰問過程中，被告對於證人己○○未詢及
    可信性之問題，亦未請求本院對此加以訊問查明，是所辯案發前與證人己○○有
    過節，尚無證據可資佐證，仍無可採；(4)案發時乙○○並未先作勢毆打被告，已
    據證人丙○○、己○○證述在卷（見本院卷第八０頁、第八三頁），所辯乙○○
    先作勢毆打，同無可採。。
  (二)乙○○於上開衝突後，受有左眼眶挫傷症之傷害，有臺東縣綠島鄉衛生所疾病診
    斷書及病歷表各一紙附卷可稽，而訊之證人丙○○具結證稱：事後有看到乙○○
    左臉頰靠近眼睛地方有紅腫等語；證人己○○則具結陳稱：事後有看到乙○○左
    眼部位腫起來等語；另證人庚○○亦具結證稱：案發後有看到乙○○臉上有淤青
    腫起來各等語（見本院卷第八二頁、第八五頁、第八八頁）。證人證述受傷位置
    與醫師之診斷雖非完全一致，然此係事隔已久後，眾人印象已漸趨模糊，且個人
    描繪之範圍大小、精細與否不一所致，尚難認有何不符，參之被告自承於該時地
    確有罵「幹」並推乙○○，且管理員瞬間一擁而上制伏被告已如前述，足見被告
    與乙○○確有肢體上之衝突，造成乙○○受有左眼眶挫傷症之傷害，所辯醫師陳
    照隆診斷不公，自無足採。而臺東縣綠島鄉衛生所疾病診斷書及病歷表有證據能
    力已如前述，且乙○○受傷害之事實已可確認，是本院認醫師陳照隆即無予以傳
    喚調查之必要，並予敘明。。
  (三)被告徒手毆打施暴後，乙○○之左眼眶即受有挫傷之傷害，是被告之毆打施暴與
    乙○○之受傷間，有相當因果關係甚為明確。
  (四)監獄有無對被告予以處罰，屬行政管理上之懲處，與刑罰尚無直接關連，是即便
    如被告所辯，其已接受監獄之處罰，亦與本件應否刑事訴追無關，更無所謂之重
    複處罰。
  (五)據上論述，本件事證已臻明確，被告所辯均無可採，其犯行應堪認定。
三、按告訴人乙○○係上開監獄之管理員，案發時正執行受刑人戒護工作，為被告所
    自承，經核與證人庚○○、丁○○所證大致相符，應堪採信，則乙○○係公務員
    ，案發時正依法執行職務應可認定，是核被告以徒手毆打方式對乙○○施強暴之
    所為，係犯刑法第一百三十五條第一項之對於公務員依法執行職務時施強暴脅迫
    罪及第二百七十七條第一項之傷害罪。被告以一徒手毆打施暴之行為，同時犯上
    開二罪，為異種想像競合犯，應依刑法第五十五條規定，從一重之傷害罪處斷。
    原審依傷害罪判處被告有期徒刑三月，如易科罰金，以三百元折算一日，其認事
    用法均無違誤，量刑亦屬允洽，上訴意旨指摘原判決不當，請求撤銷改判，尚無
    理由，其上訴自應予以駁回。
據上論斷，應依刑事訴訟法第四百五十五條之一第三項、第三百六十八條，判決如主
文。
本案經檢察官甲○○到庭執行職務
中      華      民      國      九十三      年    十一    月    三十    日
                                  臺灣臺東地方法院刑事第二庭
                                    審判長法  官  陳弘能
                                          法  官  林恒祺
                                          法  官  鄭峻明
右正本證明與原本無異。
本判決不得上訴。
                                          書記官  蘇  豫
中      華      民      國      九十三    年    十一    月    三十      日
